臺灣高等法院刑事判決　　　　　　　　 94年度上易字第875號
上　訴　人　台灣台北地方法院檢察署檢察官
上　訴　人
即　被　告　丁○○
選任辯護人　蘇誌明律師
上列上訴人因恐嚇等案件，不服臺灣臺北地方法院93年度易字第
1090號，中華民國94年4月28日第一審判決（起訴案號：臺灣臺
北地方法院檢察署92年度偵字第20050號），提起上訴，本院判
決如下：
    主    文
原判決撤銷。
丁○○意圖為自己不法之所有，以恐嚇使人將第三人之物交付，
處有期徒刑陸月，如易科罰金以佰元折算壹日，又以加害身體
之事恐嚇他人致生危害於安全，處有期徒刑月，如易科罰金，
以佰元折算壹日。應執行有期徒刑捌月，如易科罰金，以佰
元折算壹日。
    事    實
一、丁○○於民國九十二年六月初，透過「原宿電話交友中心」
    結識甲○○、乙○  ，即向曾、黃二女稱：若到大陸辦理假
    結婚可以賺錢並可遊玩且至大陸遊玩費用均由其負擔云云，
    曾、黃二女因思慮未周，乃應允之，並分別交付丁○○辦理
    赴大陸手續。丁○○於同年六月二十七日帶同曾、黃二女出
    境，至大陸地區曾女與王友福、黃女與陳大忠分別在福建省
    福州市公證處辦理不實之結婚登記後（假結婚部分，因丁○○、曾女、黃女並未持大陸地區之結婚公證書向我國戶政機
    關辦理戶籍登記而不構成使公務員登載不實罪），丁○○帶
    同曾、黃二女至大陸地區廣東省深圳市遊玩，其間丁○○因
    錢花用殆盡，竟意圖為自己不法之所有，基於恐嚇取財犯意
    及傷害之概括犯意（傷害部分），向曾女恐嚇稱：一定要請
    家人匯錢，否則不能回臺灣，要你好看等語，要求曾女依丁○○指示之說辭打電話向曾女之父曾漂祥索取金錢，曾女因
    未依丁○○指示打電話，竟遭丁○○連續三次以拳頭毆打臉
    部，以腳踢腹部，致曾女受有左下眼皮陳舊性皮下瘀血約三
    乘二公分、鼻樑疤痕約０‧五乘０‧二公分等傷害，丁○○
    以上開言詞及傷害之強暴行為，使曾女心生畏懼，於同年七
    月底某日、時，打電話予其父曾漂祥，以需要旅費及生活費
    為由，要求其父匯錢至丁○○設於世華聯合商業銀行（下稱
    世華銀行）第000000000000號帳戶，曾漂祥應
    其女要求，仍接續於同年七月三十日匯款新臺幣（下同）二
    萬五千元、同年八月六日匯款一萬元至丁○○上開帳戶，由
    丁○○領取花用。嗣同年8月19日丁○○偕同曾、黃二女返
    臺三人投宿於台北市○○區○○街四十二號家賓賓館，投宿
    期間因乙○  說錯話，竟基於傷害之概括犯意，將黃女打傷（
    傷害部分因告訴人黃女撤回告訴，業經原審不另為不受理判
    決之諭知）、同年八月二十二日曾、黃二女各自返家後，家
    人察覺有異，各自帶曾、黃二女至醫院驗傷，始悉上情。
二、黃女之兄丙○○因知悉上情，拒絕黃女與丁○○前往戶政機
    關辦理結婚登記，丁○○竟另萌生恐嚇之犯意，於同年九月
    一日以其持用之0000000000號行動電話，撥打黃
    女所有、暫由其胞兄丙○○保管之0000000000號
    行動電話，於電話中以加害身體之事向丙○○恐嚇稱：是我
    帶你妹妹去大陸結婚，希望你把後續問題解決，否則我要找
    人去你家中算帳，我知道你家住在哪裡，你們出門要小心一
    點，要找幾個小鬼去你家堵你等語，使丙○○心生畏懼致生
    危害安全。
三、案經甲○○、丙○○訴由臺北市政府警察局萬華分局報告臺
    灣臺北地方法院檢察署檢察官偵查起訴。
    理    由
甲、本件被告辯護人均指陳證人乙○  之證詞無證據能力，惟證
    人乙○  已在本院經合法具結供證，其言詞清晰，均明瞭並
    供陳其所見所聞，是其證詞自具證據能力，另證人甲○○、
    丙○○、乙○  三人於本院經合法具結並供陳渠等在警訊、
    偵查中所陳述均為真正，則渠三人在警訊及偵查中之證詞，
    亦具證據能力，合先述明。
乙一、訊據被告除坦承在大陸地區有毆打被害人甲○○三、四次
      及有恐嚇被害人丙○○外，惟矢口否認有恐嚇取財之事，
      並稱被害人亦共同花用所取得之錢，另恐嚇部分弁稱只是
      口氣較差，並無要恐嚇加害其身體或威脅其生命；僅係要
      帶乙○  去警局告他（指丙○○），另被害人亦原諒伊云
      云，惟查上開恐嚇取財及連續傷害之事實，業據被害人甲○○於警訊中指稱：在原宿交友中心認識被告，聊到去大
      陸可以賺錢‧‧在九十二年六月二十七日前二週，又通了
      四、五通電話，之間我答應被告要跟被告去大陸，‧‧約
      定六月二十七日至大陸辦理假結婚工作賺錢。我們同行還
      有一位小姐（指乙○  ），到了大陸認識一位周先生，介
      紹我與一位王友福辦理假結婚，之後周先生給我一筆錢，
      ‧‧我們就住在大陸二個月，等到錢快花光時，被告叫我
      打電話回家報平安並叫我父親匯錢過去，第一次匯二萬五
      千元，第二次匯一萬元，跟我父親報平安的內容，都是被
      告事先編好叫我說的話，如果我講錯，不是按照他所說的
      ，被告就開始打我。‧‧被告威脅我如果不順從他的意思
      就要打我，所以我一抗拒他就打我，導致我的臉頰紅腫、
      鼻子裂傷‧‧後來我受不了就順從被告，被告威脅我打電
      話給家人，要他們匯錢給被告等語（九十二年度偵字第二
      ００五０號偵卷第三五至三七頁、第四二頁）；偵查中指
      稱：被告要求我打電話回家給我父親寄錢，並編好理由，
      打電話前需先練習，若講不好會打我，對我拳打腳踢、被
      告說如果不匯款就不讓我回去，要我好看，我在電話中說
      錯了，他還打我。‧‧他以拳頭打我的臉，以腳踢我的肚
      子‧‧匯錢都是被告與他朋友拿走了，我不清楚被告拿錢
      作何事等語（同偵卷第七四頁、第八七頁、第一二二頁）
      。於本院審理中亦證稱：被告叫我報平安，然後說我缺錢
      ，要匯錢過來，否則被告要打我；我爸爸本來是要叫他大
      陸的朋友送錢過來，被告不肯。一定要我父親匯過來；台
      詞講錯也要揍我，我害怕所以要我爸爸匯錢過來，我爸爸
      匯過來二次錢，提領出來錢是被告拿走（本院94.8.9.審
      判筆錄第9及10頁），核與證人乙○  於本院審理中供證
      稱：在大陸期間有看到被告要甲○○向家人要錢，被告有
      寫台詞，要甲○○照著台詞打電話給他父親，有看過被告
      打甲○○二次（同上審判筆錄第9及10頁），被告雖僅承
      認有打過甲○○三、四次，而被害人甲○○則於本院審理
      中稱被打至少有8次；另證人乙○  於偵查中則供陳記得
      有四次，於本院審理中則供陳有看到打二次，所供不一，
      惟依「罪疑惟輕」之原則及自被害人曾女之傷勢觀之，以
      被告自承打三次最有利被告，故本院認定被告毆打曾女共
      三次，依此亦足認被告確有公訴人所指，以言詞並輔以毆
      打曾女之強暴方式，使曾女心生畏懼（無證據證明已達於
      使曾女不能抗拒之程度），而依被告之指示及預擬之說辭
      ，打電話予曾女之父，要求將金錢匯入被告帳戶之恐嚇取
      財及連續傷害犯行，且不因被告得款後嗣後曾女是否有共
      同花用該款之部分而影響其犯行。
  二、被告於原審雖另辯稱：是曾女自己要用錢，怕被其父知悉
      行蹤而向我借用帳戶云云。然而，被告於警訊中先辯稱：
      「（據曾女稱，你在大陸曾要求曾女打電話回家，並事先
      做好草稿要求曾女向曾女之父要錢，如果沒按照你的意思
      說，就動手毆打，是否有此事？）沒有，我是要求她（曾
      女）打電話給我姑姑要錢，我沒有要求她打電話向她父親
      要錢，也沒有毆打她」等語（同偵卷第十六頁），嗣改稱
      ：係曾女自己要用錢而向我借帳戶云云，被告辯解前後不
      一，已非可信。並參以證人即被告之姑姑劉德芬於原審法
      院證稱：被告有打電話給我，打好幾次，他說他沒有錢，
      向我借，要我匯給他等語（原審法院審判筆錄第四頁），
      足見被告前開辯稱：係要求曾女打電話給證人劉德芬要錢
      云云，並不實在。又衡之常情，就令曾女之父將金錢匯入
      曾女帳戶，亦不因此即能知悉曾女行蹤，是被告辯稱：曾
      女因怕行蹤遭曾女之父發覺而借用帳戶云云，亦與常情不
      符，難以採信。被告雖提出世華銀行存款存根六紙（同偵
      卷第六八頁），欲證明證人劉德芬確有匯錢至大陸供伊花
      用，伊在大陸並不缺錢等情，惟此與被告是否恐嚇曾女交
      付財物，係屬二事，就令證人劉德芬匯款供被告在大陸花
      用等情屬實，亦無從據為有利被告之認定。至於被告提出
      伊與黃女、曾女赴大陸旅遊照片多幀，僅能認定渠三人曾
      赴大陸地區之事實，亦與被告是否涉有本件傷害、恐嚇取
      財犯行無關，附此敘明。而曾女受被告連續毆打，致受有
      左下眼皮陳舊性皮下瘀血約三乘二公分、鼻樑有疤痕約０
      ‧五乘０‧二公分等情，有臺北市立和平醫院診斷書一紙
      附卷可稽（同偵卷第四五頁）；曾女之父分別於九十二年
      七月三十日、同年八月三日匯款二萬五千元、一萬元至被
      告設於世華銀行第000000000000號帳戶等情
      ，亦經曾女之父曾漂祥證述明確（同偵卷第一二一頁），
      且有世華銀行存款存根、同銀行活期儲蓄存款存入憑條在
      卷可稽（同偵卷第四七頁），綜上，本件事證明確，被告
      有恐嚇取財及連續傷害犯行明確，被告所辯均無足取，其
      此部分之犯行可以認定。
  三、被告恐嚇危害安全之犯罪事實，亦據被害人丙○○於警訊
      中指稱：黃女回臺灣後，有一男子打電話至我家中及黃女
      行動電話0000000000號，要是我接聽對方就掛
      掉電話。九十二年九月一日十八時許，該男子又打黃女行
      動電話我接聽，對方自稱姓劉，是帶黃女去大陸的男子，
      出國期間黃女花了不少錢，並說帶黃女去大陸辦理假結婚
      ，希望我能把後續的問題解決，否則會找人來家裡算帳，
      知道我家在哪裡，出門要小心一點。黃女有寫出該男子的
      名字是丁○○。後續問題解決是指需辦完黃女在臺灣的結
      婚登記，但我拒絕他，所以被告要我支付黃女去大陸的一
      切消費，該通電話使我心生畏懼等語（同偵卷第二十頁、
      第二二、二三頁）。偵查中指稱：九月一日因我保管黃女
      之手機，看何人來電，結果被告打電話來，告知我他就是
      帶黃女去大陸假結婚的人，並要我們出面解決後續在臺灣
      戶政登記等事項，我告知此事違法，且非我們自願，故不
      會配合，被告就要我小心一點，他知道我住何處、要找幾
      個小鬼來我家堵我等語（同偵卷第七二頁）。丙○○於本
      院審判中並具結證稱：警訊及偵查中所供陳均實在，伊聽
      了這些話，會害怕．．．實際上心裡很害怕，所以進出時
      都很注意（本院審判筆錄第8頁），被告於本院調查及審
      理中亦不否認有恐嚇及口氣很差已經道歉（本院卷第20頁
      及審判筆錄第9頁），足見被害人之指訴非虛，被告雖以
      無恐嚇加害其身體或威脅其生命之意思，惟被告以前詞通
      知他人，已足生恐嚇他人並生危害於安全；此外復有被害
      人使用之第0000000000號行動電話門號，在九
      十二年九月一日十七時五十九分四十秒起，與被告使用之
      第0000000000號行動電話門號通話五百十八秒
      等情，此有第0000000000號行動電話門號通聯
      記錄附卷可稽（同偵卷第一四三頁），被告亦坦承上開時
      間撥打電話予丙○○。是被告恐嚇危害安全之犯行亦堪認
      定。
  四、按刑法第三百四十六條之恐嚇取財或恐嚇得利罪之恐嚇行
      為，不以將來之惡害通知為限，即以強暴脅迫為手段，而
      被害人未達於不能抗拒程度者，亦屬之。又強盜罪所謂致
      使不能抗拒，係指行為人所施用之強暴、脅迫等非法方法
      ，在「客觀上」足使被害人喪失意思自由，並達於不能抗
      拒之程度者而言；倘未達於此程度，因被害人「主觀上」
      之畏懼，不敢出而抵抗，任其取得財物者，除合於恐嚇取
      財罪之要件，應論以該罪名外，要難以強盜罪相繩，最高
      法院八十九年度臺上字第三七八三號、同院九十三年度臺
      上字第一０七三號判決參照。經查，本件被告雖對於曾女
      施以毆打、腳踢等強暴手段，然衡之曾女所受傷害為左下
      眼皮陳舊性皮下瘀血約三乘二公分、鼻樑有疤痕約０‧五
      乘０‧二公分等情，傷勢並非嚴重，衡情被告上開強暴手
      段，在客觀上應不足以使人失去自由意志，且本院復查無
      其他卷存積極事證足認被告上開強暴行為客觀上達於至使
      不能抗拒之程度，參以首開說明，應屬恐嚇取財罪之恐嚇
      行為。核被告所為，係犯刑法第三百四十六條第一項之恐
      嚇取財罪、同法第二百七十七條第一項之傷害罪及第三百
      零五條恐嚇危害安全罪。被告前後三次傷害犯行，時間緊
      接，方法相同，觸犯構成要件相同之罪名，顯係基於概括
      犯意為之，為連續犯，應依刑法第五十六條之規定，以一
      罪論，並加重其刑。另被害人曾女之父曾漂祥雖分別匯錢
      二次，惟係在被告同一恐嚇取財行為下，接續二次匯錢，
      並無證據證明係連續犯之，僅論以一恐嚇取財罪。又恐嚇
      取財罪並非以傷害人為當然之方法，被告所犯上開恐嚇取
      財、連續傷害二罪間，有方法目的之牽連關係，應依刑法
      第五十五條後段之規定，從較重之恐嚇取財罪處斷。又所
      犯恐嚇取財罪與恐嚇危害安全罪，二罪犯意各別，罪質不
      同，應分論併罰。原審就被告所犯恐嚇取財及連續傷害罪
      部分依法論科，固非無見，惟查被告傷害被害人曾女係三
      次，原審未予明確認定，僅泛稱多次，事實認定已有不明
      ，又恐嚇取財部分，雖第三人有二次匯款，惟均在同一恐
      嚇取財犯意接續為之，原審亦漏未論及接續犯，亦有未當
      ，再被告二次恐嚇取財所得僅僅三萬五千元，金額非鉅，
      原審量予以有期徒刑一年六月亦有過重之嫌；另被告又犯
      刑法第三百零五條恐嚇危害安全罪，罪證明確，原審竟遽
      論此部分無罪，亦有違誤，被告上訴否認有恐嚇取財之犯
      行，雖不足採，公訴人上訴指摘原審未論被告涉犯恐嚇危
      害安全罪部分不當，則為有理由，另原判決亦有上述之違
      誤，自屬無可維持，應由本院將原審判決撤銷改判。爰審
      酌被告犯罪之動機、目的、手段、品行、被害人所受損害
      及傷勢、被告智識程度等一切情狀，分別量處如主文第二
      項所示之刑，均諭知易科罰金之折算標準，並訂其應執行
      刑及易科罰金之折算標準，以示懲儆。
據上論斷，應依刑事訴訟法第369條第1項前段、第364條、第299
條第1項前段，刑法第346條第1項、第277條第1項、第305條、第
55 條、第41條第1項前段、第2項、第51條第5款，罰金罰鍰提高
標準條例第1條前段、第2條，判決如主文。
本案經檢察官呂丁旺到庭執行職務。
中    華    民    國    94    年     8    月    25    日
                  臺灣高等法院刑事第21庭
                              審判長法  官  溫  耀  源
                                    法  官  吳      燦
                                    法  官  周  政  達
以上正本證明與原本無異。
不得上訴
                                    書記官  高  柑  柏
中    華    民    國    94    年     8    月    26    日
附錄：本案論罪科刑法條全文
中華民國刑法第346條第1項
 (單純恐嚇罪)
意圖為自己或第3人不法之所有，以恐嚇使人將本人或第3人之物
交付者，處六月以上五年以下有期徒刑，得併科1000元以下罰金
。
中華民國刑法第277條第1項
 (普通傷害罪)
傷害人之身體或健康者，處三年以下有期徒刑、拘役或一千元以下罰金。
中華民國刑法第305條
 (恐嚇危害安全罪)
以加害生命、身體、自由、名譽、財產之事，恐嚇他人致生危害於安全者
，處二年以下有期徒刑、拘役或三百元以下罰金。
